臺灣高雄地方法院刑事判決　　　　　　　 96年度易字第228號
公　訴　人　臺灣高雄地方法院檢察署檢察官
被　　　告　甲○○
上列被告因違反毒品危害防制條例案件，經檢察官提起公訴
（95年度毒偵字第8929號），本院判決如下：
    主  文
甲○○施用第二級毒品，處有期徒刑肆月，如易科罰金，以新台
幣壹仟元折算壹日；減為有期徒刑貳月，如易科罰金，以新台幣
壹仟元折算壹日。
    事  實
一、甲○○前於民國94年間，因施用毒品案件，經本院裁定送觀
    察勒戒，因無繼續施用傾向，於94年6 月22日執行完畢。
    詎其未知悔改，仍於95年8 月23日17時15分許起回溯24小時
    內之某時，在不詳處所，施用第二級毒品甲基安非他命乙次
    。嗣因其為毒品列管人口，經警通知其到場採尿送驗，因檢
    驗結果呈甲基安非他命陽性反應，始悉上情。
二、案經高雄縣政府警察局鳳山分局報請臺灣高雄地方法院檢察
    署檢察官偵查起訴。
    理  由
壹、程序部分
    本件起訴書所載之證據資料，經審判長提示並告以要旨後，
    被告甲○○已知該書面陳述係審判外之書面證據，惟未於言
    詞辯論終結前表示異議，本院審酌上開證據作成過程並無不
    適當之情形，又對於被告涉案之事實具有相當之關聯性，依
    刑事訴訟法第159 條之5 第2 項之規定具有證據能力。
貳、實體部分
一、訊據被告甲○○否認有施用第二級毒品甲基安非他命之犯行
    ，辯稱：伊於95年8 月間曾服用減肥藥品云云。經查：
  (一)被告於95年8 月23日17時15分在高縣政府警察局鳳山分局採
    尿室接受尿液之採集，所採集之尿液檢體編號為11603 號，
    業經其於列管毒品人口尿液檢體採集送驗紀錄表上簽名確認
    無誤（詳警卷第6 頁），是送驗之尿液確為被告所排放，應
    堪認定。
  (二)前揭尿液經送長榮大學毒物研究中心以酵素免疫分析法（EI
    A） 篩檢，再以氣相層析質譜儀法（GC／MS）作確認檢驗，
    檢驗結果，確呈甲基安非他命陽性反應，有該檢驗機構95年
    9 月8 日確認報告（檢體資料11603） 在卷可稽（詳警卷第
    7 頁）。按現行煙毒檢驗之步驟主要分為「篩檢」與「確認
    」二程序，國內一般衛生局就煙毒篩檢所採用之免疫學分析
    法與「TOXI／LAB 」（即薄層色層分析法），可能有干擾因
    素，造成偽陽性反應，但如以氣相層析質譜儀分析法做確認
    ，則應不會有假陽性反應；所謂「氣相層析質譜儀」包括「
    氣相層析儀」及「質譜儀」二部分，在「氣相層析儀」部分
    ，其方法為將物質氣化後，再經分析管分離，由於各種物質
    之沸點及對管柱之吸附力不同，在經過檢測器（detect or
    ）測定後，表現出不同的滯留時間（retension time），利
    用滯留時間來判定是何種物質；而「質譜儀」部分為其檢測
    器，能將物質撞擊成碎片，記錄其質譜圖，因每個化合物之
    鍵結能力不同，故不同之物質會有其特定之質譜圖，因此在
    物質之判斷上有若指紋鑑定，因此，理論上如果扣除人為因
    素（例如檢體之間的污染）不與列計者，氣相層析質譜儀之
    精確度接近百分之百，此有行政院國軍退除役官兵輔導委員
    會台北榮民總醫院83年3 月1 日（八三）北總內字第0185號
    函堪以佐證。再按甲基安非他命之半衰期大約為9 小時，甲
    基安非他命服用後於24小時內約有70% 排泄於尿液中，其於
    尿液中排出之最長時限，受施用劑量、施用方式、個人體質
    及其代謝情況等因素影響，因個案而異，一般可檢驗之最長
    時間為甲基安非他命1 至5 天，亦有行政院衛生署管制藥品
    管理局91年10月3 日管檢字第110436號函可查。本件被告前
    開尿液經送長榮大學毒物研究中心以酵素分析免疫法及氣相
    層析質譜儀法交互檢驗，檢出被告尿液確呈甲基安非他命陽
    性，揆諸前揭說明，本件在排除偽陽性反應產生可能的情形
    下，足資認定被告曾於95年8 月23日採集尿液前回溯24小時
    內之某時有施用第二級毒品甲基安非他命之犯行。
  (三)被告雖以前詞置辯，惟陳稱：服用之減肥藥種類有四，係分
    別自不同之處所購得，四種藥物每日均需服用，分別為飯前
    、飯後、睡前及睡醒時服用，並無任何購買之憑證，亦乏處
    方簽、仿單、說明書，藥品無任何包裝等語；查被告所購四
    種藥物，來源不同，相互間應無任何相關，然服用時間竟正
    巧不生衝突，又無說明書資為服用之依據，被告如何確知四
    種藥物同時服用不致危害身體，是其所辯，顯無可採。再被
    告無法提出藥品仿單供本院查究藥品成分及送請相關機構檢
    驗藥品實際成分，本院因認並無將被告提出之藥品送請鑑定
    之必要，附此說明。
  (四)綜合上述，本件事證已明，被告施用第二級毒品之犯行堪以
    認定。
二、論罪科刑之理由
  (一)被告甲○○前於94年間，因施用毒品案件，經本院裁定送觀
    察勒戒，因無繼續施用傾向，於94年6 月22日執行完畢，有
    臺灣高等法院被告前案紀錄表附卷可查，被告確經觀察勒戒
    執行完畢後，5 年內再為本件施用第二級毒品之犯行，自應
    依法論科。
  (二)按甲基安非他命為毒品危害防制條例第2 條第2 項第2 款所
    規定之第二級毒品，被告施用甲基安非他命之行為，係觸犯
    該條例第10條第2 項之施用第二級毒品罪。被告持有甲基安
    非他命後，復進而施用，其持有之低度行為，為施用之高度
    行為所吸收，不另論罪。爰審酌被告前經觀察勒戒完畢，竟
    仍不知悔改，猶再施用毒品，且於犯後未能坦承犯行，顯見
    不知悔悟，量刑自不宜從寬，惟念其施用毒品乃自戕行為，
    並未危及他人等一切情狀，量處有期徒刑4 月，並考量其教
    育程度為高職肄業、經濟狀況為勉持等情，諭知以新台幣
    1000元折算1 日之易科罰金折算標準，以示懲儆；又被告犯
    本罪之時間係在96年4 月24日之前，符合中華民國九十六年
    罪犯減刑條例之規定，應依同條例第2 條第1 項第3 款規定
    減其宣告刑二分之一，如主文所示，並諭知易科罰金之折算
    標準。
據上論斷，應依刑事訴訟法第299 條第1 項前段，毒品危害防制
條例第10條第2 項，刑法第11條前段、第41條第1 項前段，中華
民國96年罪犯減刑條例第2 條第1 項第3 款、第7 條，判決如主
文。
中　　華　　民　　國　　96　　年　　8　　月　　21   　日
                    刑事第六庭  審判長法　官  曾逸誠
                                      法　官  林柏壽
                                      法  官  李  蓓
以上正本證明與原本無異。
如不服本判決應於收受本判決後10日內向本院提出上訴書狀，並
應敘述具體理由，如未敘述上訴理由者，應於上訴期間屆滿後20
日內補提理由書狀於本院（均須按他造當事人之人數附繕本）「
切勿逕送上級法院」。
中　　華　　民　　國　　96　　年　　8 　　月　　21　　日
　　　　　　　　　　　　　　　　　    書記官  何慧娟
附錄本判決論罪之法條：
毒品危害防制條例第10條
施用第一級毒品者，處 6 月以上 5 年以下有期徒刑。
施用第二級毒品者，處 3 年以下有期徒刑。
